【裁判字號】    99,訴,2207
【裁判日期】    991029
【裁判案由】    毒品危害防制條例
【裁判全文】
臺灣板橋地方法院刑事判決              99年度訴字第2207號
公  訴  人  台灣板橋地方法院檢察署檢察官
被      告  乙○○
指定辯護人  本院公設辯護人吳天明
上列被告因違反毒品危害防制條例案件，經檢察官提起追加起訴
（99年度偵字第14548 號），本院判決如下：
    主      文
乙○○犯如附表所示之罪，各處如附表所示之刑，應執行有期徒
刑玖年，扣案之行動電話手機壹支（含門號000000000
0號ＳＩＭ卡壹枚）沒收之；販賣所得合計新台幣柒仟元沒收之
，如全部或一部不能沒收時，以其財產抵償之。
    事      實
一、乙○○前曾於民國98年間，因違反毒品危害防制條例案件，
    經本院以98年度簡字第4187號判決處有期徒刑六月確定，於
    98年7 月29日易科罰金執行完畢。詎仍不知警惕，竟先後為
    下列犯行：
（一）先於98年10月22日下午3 時許，因在工地一起工作之同事
      甲○○欲施用甲基安非他命，撥打乙○○持用之門號0000
      -000000 號行動電話聯絡後，乙○○明知甲基安非他命係
      毒品危害防制條例管制之第二級毒品，不得非法販賣，竟
      仍基於販賣第二級毒品甲基安非他命之犯意，於98年10月
      22日下午4 時許，在台北縣新莊市輔仁大學附近之土地公
      廟旁，以新台幣（下同）三千元之價格，販賣甲基安非他
      命1 小包（重量約1 公克）予甲○○。
（二）次於98年11月27日下午6 時許，因甲○○欲施用甲基安非
      他命，撥打乙○○持用之門號0000-000000 號行動電話聯
      絡後，乙○○明知甲基安非他命係毒品危害防制條例管制
      之第二級毒品，不得非法販賣，竟仍基於販賣第二級毒品
      甲基安非他命之犯意，於98年11月27日下午6 時43分許，
      在台北縣三重市○○路41巷25弄10號2 樓住處樓下，以一
      千元之價格，販賣甲基安非他命1 小包（重量約0.33公克
      ）予甲○○。
（三）再於98年12月7 日上午11時13分許，因甲○○欲施用甲基
      安非他命，撥打乙○○持用之門號0000-000000 號行動電
      話聯絡後，乙○○明知甲基安非他命係毒品危害防制條例
      管制之第二級毒品，不得非法販賣，竟仍基於販賣第二級
      毒品甲基安非他命之犯意，於98年12月7 日上午11時45分
      許，在台北縣樹林市○○街、武林街交岔路口附近，以三
      千元之價格，販賣甲基安非他命1 小包（重量約1 公克）
      予甲○○。
    嗣於99年2 月4 日，經警持搜索票在台北縣三重市○○路41
    巷25弄10號2 樓住處，扣得乙○○所有供聯絡販賣甲基安非
    他命所用之行動電話手機1 支（含門號0000-000000 號ＳＩ
    Ｍ卡1 枚）；再於99年2 月6 日，經警持搜索票在台北縣新
    莊市○○路181 號5 樓甲○○住處，扣得甲○○所有之電子
    磅秤1 台、吸食器2 組、殘渣袋1 只、及行動電話手機1 支
    （含門號0000-000000 號ＳＩＭ卡1 枚）等物。
二、案經行政院海岸巡防署海洋巡防總局第二海巡隊移送台灣板
    橋地方法院檢察署檢察官偵查後追加起訴。
    理      由
一、本案認定犯罪事實所用之證據，除證人甲○○於本院審理時
    經具結之證述，依法具有證據能力外，其餘證據（包含被告
    乙○○於本院審理時之供述、扣案行動電話、通訊監察譯文
    、證人甲○○之濫用藥物檢驗報告等）經檢察官、被告、辯
    護人於本院審理時同意將該等證據資料列為證據調查，本院
    審酌上開證據資料作成時之情況，並無不適當之情形，且證
    明力並未明顯偏低，依刑事訴訟法第159 條之5 第1 項規定
    ，均應具有證據能力。至被告、辯護人爭執證人甲○○於警
    詢、偵查時證言之證據能力部分，本院並未採為認定事實之
    依據（僅用以質疑證人甲○○前後供述不一之彈劾證據），
    先予敘明。
二、訊據被告坦承有於98年10月22日、98年12月7 日，先後二次
    各以三千元之價格交付甲基安非他命予甲○○等事實，惟矢
    口否認有販賣第二級毒品之犯行，辯稱：伊與甲○○是同事
    ，是幫甲○○拿甲基安非他命，沒有賺差價；98年11月27日
    那次甲○○有拿一千元給伊，但伊沒有拿到甲基安非他命，
    沒有販賣一千元的甲基安非他命予甲○○云云。是本案之爭
    點即在：被告有無於98年11月27日，在住處樓下交付甲基安
    非他命予甲○○之犯行？被告所為，主觀上有無營利之意圖
    ，而構成販賣第二級毒品犯行？本院自應就此加以審酌。
三、本院查：
（一）上揭有關被告如何於98年10月22日、98年12月7 日，先後
      二次交付甲基安非他命予甲○○，並收取價金之事實，業
      據被告於本院審理時供述在卷，並經證人甲○○於本院審
      理時到庭結證屬實，復有扣案行動電話、通訊監察譯文等
      件附卷可稽，是被告確有於98年10月22日、98年12月7 日
      ，先後二次交付甲基安非他命予甲○○，並收取價金等情
      ，應堪認定。
（二）而證人甲○○於本院審理時到庭結證稱：與被告認識一年
      多，交情還好，就是工作上認識的，我有吸食安非他命習
      慣，被告說他朋友有得拿，可以去跟他朋友拿，我自己沒
      有認識的，就叫被告跟他朋友拿，沒有給被告好處，我沒
      有問過被告向誰拿、價錢，我就是和被告接頭，他有帶我
      去過，不讓我跟那個人見面，我在巷口等，就是十二月份
      樹林工業區這次，數量約三千元一公克。十月份輔仁大學
      這次也有交易成功，我打電話問被告你那邊有沒有東西？
      被告說有，後來約在輔仁大學，他就拿來給我，一樣三千
      元一公克。98年11月27日這次先用電話聯繫，被告叫我在
      家裡等，他拿到時會打電話給我。「監聽譯文他是叫我過
      去拿錢，因為我把一千元拿給他，他毒品沒有拿到，所以
      叫我過去拿退我的錢」，（審判長提示警詢筆錄，問為何
      你在警詢中說是被告要拿藥給你？）「是要拿安非他命，
      剛剛說退錢不實在，確實有拿到一千元的安非他命」等語
      。是證人甲○○雖先供稱：98年11月27日這次是「被告叫
      我過去拿退我的錢」云云，經本院質疑為何於警詢時證述
      「是阿龍要拿藥給我（提示99年度毒偵字第1571號卷第10
      頁）？」，始改稱「是要拿安非他命，剛剛說退錢不實在
      ，確實有拿到一千元的安非他命」等語。被告雖辯稱：當
      天我們一起在輔大附近工作，他一千元先給我，後來沒拿
      到，我就把一千元退給他。然依被告與甲○○間之通訊監
      察譯文係顯示：被告撥打電話予證人甲○○稱「到家了，
      過來拿拉」，甲○○則答稱「好」。審酌證人甲○○與被
      告為同事，工作時常有機會見面，且經常向被告調取甲基
      安非他命施用，而毒品施用者於毒癮發作時，倘無毒品可
      供施用，常伴隨有戒斷現象，依該等通話內容綜合分析，
      證人甲○○當時需要拿的乃甲基安非他命，至於退錢與否
      ，並非證人甲○○當時重視之點。況如被告收取甲○○之
      金錢後，未能向上手取得甲基安非他命，其對話內容可以
      直接告知「沒拿到、錢怎麼處理？」、「找不到上手、錢
      要先還你嗎？」，亦可繼續找上手而暫時保管該筆款項，
      或於翌日工作見面時返還即可。是被告所稱「到家了，過
      來拿拉」之對話內容，其客體應為甲基安非他命甚明。故
      當以證人甲○○之具結證述較為可採，被告確有於98年11
      月27日下午6 時43分許，在住處樓下，交付甲基安非他命
      予甲○○之行為，洵堪認定。
（三）按販賣甲基安非他命係政府嚴予查緝之違法行為，且毒品
      可任意分裝或增減其分量，而每次買賣之價量，亦隨時隨
      雙方關係之深淺、當時之資力、需求程度及對行情之認知
      等因素，機動的調整，因之販賣之利得，除經坦承犯行，
      或帳冊價量均記載明確外，委難查得實情，是縱未確切查
      得販賣賺取之實際差價，但除別有事證，足認係按同一價
      格轉讓，確未牟利之情形外，尚難執此認非法販賣之事證
      有所不足，致知過坦承者難辭重典，飾詞否認者反得逞僥
      倖，而失情理之平；且甲基安非他命之價格不低，取得不
      易，凡為販賣之不法行為者，苟無利可圖，應無甘冒重典
      ，平白無端義務為該買賣之工作，是其販入之價格必較售
      出之價格低廉，而有從中賺取買賣差價牟利之意圖及事實
      ，應屬符合論理法則且不違背社會通常經驗之合理判斷。
（三）依被告持用之0000-000000 號行動電話（Ａ）與甲○○持
      用之0000-000000 號行動電話（Ｂ）通訊監察譯文顯示：
    １、98年10月22日下午3 時59分許：
        （Ｂ）你那哪裡？我過去找你。
        （Ａ）沒拉，算股票哪都漲你知道嗎？
        （Ｂ）漲？什麼漲？
        （Ａ）價錢都漲拉。
        （Ｂ）漲多少？
        （Ａ）我這邊拿到手的最少要三，出到你那可能要到三
              。
        （Ｂ）好阿，三就三啊，現在馬上啊～～馬上拉，我現
              在現金給你阿。
        （Ａ）但是我阿弟阿還在這附近ㄟ。
          、、、、、、、、、、、、
        （Ａ）現在喔？
        （Ｂ）現在，土地公廟。
        （Ａ）你多久到？
        （Ｂ）一分鐘。
        （Ａ）好。
    ２、98年11月27日下午6 時43分許：
        （Ａ）到家了，過來拿拉。
        （Ｂ）好。
    ３、 98年12月7 日上午11時13分許：
        （Ｂ）我現在過去找你，他說他沒車過來拉。
        （Ａ）你要拿多少？
        （Ｂ）一個多少？
        （Ａ）三拉。
        （Ｂ）好，我拿三好不好，我現在過去喔。
        （Ａ）等一下，我現在沒有拉，我先去跟人家拿。
        （Ｂ）你打給我。
        （Ａ）我拿好打給你，有確定喔。
        （Ｂ）有。
          、、、、、、、、、、、、
        （Ａ）樹林工業區。
        （Ｂ）好。
        、、、、、、、、、、、、
        （Ｂ）我在保安街路頭了阿。
        （Ａ）你到武陵街口，武陵街你知道嗎？
        （Ｂ）啥？武能街喔。
        （Ａ）武陵街，武功的武，樹林的林。
        （Ｂ）好。
        （Ａ）我在紅綠燈下等你拉。
        （Ｂ）好。
        是綜合該等通訊監察譯文分析，被告與證人甲○○間之
        交易模式，係因甲○○欲施用甲基安非他命，撥打被告
        持用之行動電話聯絡後，被告即將現持有之甲基安非他
        命販賣予甲○○，如被告手上沒有現貨，即向上手調取
        甲基安非他命後，再販賣予甲○○甚明。
（四）再參酌被告在工地擔任工人，收入有限，並非經濟生活無
      虞之人，豈有經常甘冒遭查緝之風險，無償為僅係工作認
      識之同事跑腿之理？足認被告收取甲○○之價金後，交付
      甲基安非他命予甲○○，確有從中賺取差價牟利之營利意
      圖，亦堪認定。被告前揭所辯，核與事證不符，亦與一般
      社會生活經驗法則有違，顯係事後卸責避就之詞，不足採
      信。
（五）綜上所述，本案事證明確，被告犯行，洵堪認定。
四、按被告於98年10月22日行為（即附表編號一所示）後，毒品
    危害防制條例於98年5 月20日修正公布，並自98年11月20日
    施行，其中將第4 條第2 項販賣第二級毒品之法定刑自「無
    期徒刑或七年以上有期徒刑，得併科新台幣七百萬元以下罰
    金」，修正為「無期徒刑或七年以上有期徒刑，得併科新台
    幣一千萬元以下罰金」。經比較新舊法結果，以修正前時之
    法律對被告有利，自應依刑法第2 條第1 項前段之規定，適
    用行為時之法律。
五、核被告如附表編號一所為，係犯修正前毒品危害防制條例第
    4 條第2 項之販賣第二級毒品罪；如附表編號二、三所為，
    則係先後二次犯毒品危害防制條例第4 條第2 項之販賣第二
    級毒品罪。被告持有甲基安非他命後，復持以販賣，其持有
    之低度行為為高度之販賣行為所吸收，不另論罪。至被告先
    後三次犯行，犯意各別、時地有異，應予分論併罰。查被告
    有如前所述之前案紀錄，於98年7 月29日易科罰金執行完畢
    ，有台灣高等法院被告前案紀錄表在卷可稽，其於受徒刑之
    執行完畢後，五年以內故意再犯本案有期徒刑以上之罪，均
    為累犯，俱應依刑法第47條第1 項規定加重其刑（關於法定
    刑無期徒刑部分不得加重）。
六、爰審酌被告之素行、犯罪之動機、目的、販賣毒品之次數、
    數量、犯罪所生之危害，及犯罪後之態度等一切情狀，分別
    量處如主文所示之刑，並定其應執行之刑，以示懲儆。
七、沒收部分：
（一）扣案行動電話手機1 支（含門號0000-000000 ＳＩＭ卡1
      枚），為被告所有供本案販賣第二級毒品犯罪所用之物，
      應依毒品危害防制條例第19條第1 項規定宣告沒收之。
（二）被告販賣毒品所得合計七千元，為被告因販賣第二級毒品
      犯罪所得之財物，應依毒品危害防制條例第19條第1 項規
      定宣告沒收之，如全部或一部不能沒收時，以其財產抵償
      之（最高法院99年度第5 次刑事庭會議決議意旨參照）。
（三）至扣案之電子磅秤1 台、吸食器2 組、殘渣袋1 只、及行
      動電話手機1 支（含門號0000-000000 號ＳＩＭ卡1 枚）
      等物，為證人甲○○所有之物，爰不於本案宣告沒收。
據上論斷，應依刑事訴訟法第299 條第1 項前段，修正前毒品危
害防制條例第4 條第2 項，修正後毒品危害防制條例第4 條第2
項、第19條第1 項，刑法第2 條第1 項前段、第11條前段、第47
條第1 項、第51條第5 款，判決如主文。
本案經檢察官王家春到庭執行職務。
中    華    民    國    99    年    10    月    29    日
            刑事第七庭  審判長法  官  彭全曄
                              法  官  張兆光
                              法  官  林鈺琅
以上正本證明與原本無異。
如不服本判決，應於收受送達後10日內，向本院提出上訴狀，並
應敘述具體理由；其未敘述上訴理由者，應於上訴期間屆滿後20
日內，向本院補提理由書（均須按他造當事人之人數附繕本），
「切勿逕送上級法院」。
                              書記官  鍾惠萍
中    華    民    國    99    年    10    月    29    日
附表：
┌──┬───────┬─────────────────────┐
│編號│ 被 訴 事 實  │    主                    文              │
├──┼───────┼─────────────────────┤
│ 一 │於98年10月22日│乙○○販賣第二級毒品，累犯，處有期徒刑柒年│
│    │，販賣甲基安非│貳月，扣案行動電話手機壹支（含門號０九八七│
│    │他命予甲○○。│三二六七六九號ＳＩＭ卡壹枚）沒收之；販賣所│
│    │              │得新台幣參仟元沒收之，如全部或一部不能沒收│
│    │              │時，以其財產抵償之。                      │
├──┼───────┼─────────────────────┤
│ 二 │於98年11月27日│乙○○販賣第二級毒品，累犯，處有期徒刑柒年│
│    │，販賣甲基安非│貳月，扣案行動電話手機壹支（含門號０九八七│
│    │他命予甲○○。│三二六七六九號ＳＩＭ卡壹枚）沒收之；販賣所│
│    │              │得新台幣壹仟元沒收之，如全部或一部不能沒收│
│    │              │時，以其財產抵償之。                      │
├──┼───────┼─────────────────────┤
│ 三 │於98年12月7 日│乙○○販賣第二級毒品，累犯，處有期徒刑柒年│
│    │，販賣甲基安非│貳月，扣案行動電話手機壹支（含門號０九八七│
│    │他命予甲○○。│三二六七六九號ＳＩＭ卡壹枚）沒收之；販賣所│
│    │              │得新台幣參仟元沒收之，如全部或一部不能沒收│
│    │              │時，以其財產抵償之。                      │
└──┴───────┴─────────────────────┘
附錄本案論罪科刑法條全文：
修正前毒品危害防制條例第4 條：
  製造、運輸、販賣第一級毒品者，處死刑或無期徒刑；處無期
  徒刑者，得併科新台幣一千萬元以下罰金。
  製造、運輸、販賣第二級毒品者，處無期徒刑或七年以上有期
  徒刑，得併科新台幣七百萬元以下罰金。
  製造、運輸、販賣第三級毒品者，處五年以上有期徒刑，得併
  科新台幣五百萬元以下罰金。
  製造、運輸、販賣第四級毒品者，處三年以上十年以下有期徒
  刑，得併科新台幣三百萬元以下罰金。
  製造、運輸、販賣專供製造或施用毒品之器具者，處一年以上
  七年以下有期徒刑，得併科新台幣一百萬元以下罰金。
  前五項之未遂犯罰之。
修正後毒品危害防制條例第4 條：
  製造、運輸、販賣第一級毒品者，處死刑或無期徒刑；處無期
  徒刑者，得併科新台幣二千萬元以下罰金。
  製造、運輸、販賣第二級毒品者，處無期徒刑或七年以上有期
  徒刑，得併科新台幣一千萬元以下罰金。
  製造、運輸、販賣第三級毒品者，處五年以上有期徒刑，得併
  科新台幣七百萬元以下罰金。
  製造、運輸、販賣第四級毒品者，處三年以上十年以下有期徒
  刑，得併科新台幣三百萬元以下罰金。
  製造、運輸、販賣專供製造或施用毒品之器具者，處一年以上
  七年以下有期徒刑，得併科新台幣一百萬元以下罰金。
  前五項之未遂犯罰之。

司法院資訊處製作；財團法人民間司法改革基金會備份。
